臺灣高等法院臺中分院民事判決
                                    109年度上易字第594號
上  訴  人  徐品淳  
訴訟代理人  陳浩華律師
被上訴人    吳炳圻              
上列當事人間請求損害賠償事件，上訴人對於中華民國109年9月
18日臺灣臺中地方法院109年度訴字第1094號第一審判決提起上
訴，本院於110年10月20日言詞辯論終結，判決如下：
    主  文
上訴駁回。
第二審訴訟費用由上訴人負擔。
    事實及理由
一、被上訴人主張：上訴人稱其為展騰投資集團旗下ALLSPARK I
    NTERNATIONL,GROUP AG公司(下稱ALLSPARK公司)之董事，並
    以ALLSPARK公司尚未上市，俟上市後至少具有3倍以上獲利
    空間邀伊投資，伊於107年5月30日簽署ALLSPARK公司股權投
    資認購協議書(下稱系爭協議書)，給付其新臺幣(下同)120
    萬元(下稱系爭投資款)，用以投資ALLSPARK公司之股權，上
    訴人並承諾若ALLSPARK公司未如期上市，願將系爭投資款返
    還伊。詎ALLSPARK公司事後並未上市，伊向上訴人催討系爭
    投資款，上訴人均不予置理。爰依系爭協議書求為命上訴人
    返還伊系爭投資款120萬元及法定利息。
二、上訴人則以：被上訴人認ALLSPARK公司頗富願景，遂邀伊共
    同投資，並執意將系爭投資款匯至伊帳戶，且要求伊與被上
    訴人簽署系爭協議書。被上訴人於107年5月25日將系爭投資
    款匯款至伊帳戶，伊即於同年月28日加付個人資金50萬元後
    ，計匯款170萬元予ALLSPARK公司之總裁高○○，伊已將系爭
    投資款悉數交付ALLSPARK公司，伊未獲得ALLSPARK公司授權
    締約，系爭協議書實僅為代收投資款轉匯之臨時憑據。系爭
    投資關係存在於被上訴人與ALLSPARK公司間，與伊無涉，被
    上訴人不得向伊請求返還系爭投資款等語置辯。
三、原審為被上訴人全部勝訴之判決，即判命上訴人應給付被上
    訴人120萬元，及自109年4月11日起至清償日止，按年息百
    分之5計算之利息；並為兩造得供擔保後分別為准、免假執
    行之諭知。上訴人全部不服，提起上訴，並上訴聲明：㈠原
    判決廢棄。㈡被上訴人第一審之訴駁回。被上訴人則答辯聲
    明：上訴駁回。　
四、兩造不爭執事項（見本院卷第67至68頁）
  ㈠被上訴人於107 年5 月25日將系爭投資款新臺幣120 萬元匯
    入上訴人名下帳戶。（中國信託銀行匯款申請書，見原審卷
    第23頁）
  ㈡被上訴人於107年5月30日與上訴人簽立系爭協議書，並由上
    訴人於系爭協議書之文首、文末Allspark InternationalGr
    oup AG法定代理人欄位親自簽名。
  ㈢107年12月31日Allspark International Group AG未於德國
    法蘭克福證券市場上市掛牌。　　
五、被上訴人主張兩造簽署系爭協議書，ALLSPARK公司未如期上
    市，上訴人即應依系爭協議書約定，返還系爭投資款等語，
    為上訴人所否認，並以前詞置辯。是本件所須審究在於被上
    訴人得否依兩造所簽立之系爭協議書向上訴人請求返還系爭
    投資款，茲析述如下:
　㈠依兩造於107年5月30日所簽立之系爭協議書記載（按系爭協
    議書其上所載契約文字，皆為簡體字，下均以繁體字示之)
    ：「本協議於2018年5月30日由以下雙方簽署:甲方:ALLSPAR
    K INTERNATIONL,GROUP AG法定代表人:高○○、徐品淳(即上
    訴人)(註：高○○之姓名係電腦字體、上訴人另於高○○欄位右
    方以手寫簽署上訴人之姓名）、乙方吳炳圻(即被上訴人)..
    .4.認購款總金額：乙方同意認購甲方本次增資擴股的股權
    的金額總新台幣0000000元(大寫壹佰貳拾萬元正)。第六條
    退出機制：若甲方在2018年12月31日前未能實現在德國法蘭
    克福證券市場上市掛牌，則乙方有權自甲方未能有效上市掛
    牌之日起一年內選擇以下退出機制：(1)要求甲方以本次認
    購款回購乙方部分或者全部的股權，並以實際支付的認購股
    權款為基數按照年利息8%支付資金利息。...甲方:ALLSPARK
     INTERNATIONL,GROUP AG簽字:徐品淳。乙方:吳炳圻(按，
    上開簽名為兩造手寫簽名文字)2018年5月30日」（見原審卷
    第19－22頁），系爭協議書所載內容，系爭協議書之文首、
    文末所載甲方欄位名稱雖均有ALLSPARK公司之記載，惟皆無
    公司章用印於上，且無代表人高○○之簽名用印，反係由上訴
    人於系爭協議書之首、末頁ALLSPARK公司法定代表人欄位親
    自簽名，此系爭協議書之形式，顯與一般公司對外締結契約
    之格式有別。
　㈡復經證人ALLSPARK公司代表人高○○即高○○到庭陳述：沒有授
    權上訴人代表展騰公司與投資人締約，不知道上訴人跟第三
    人簽股權認購協議書，系爭協議書與我們公司無關；上訴人
    匯款460萬元給公司表示這就是他的投資款，我們委託律師
    事務所對投資者退款的時候，徐品淳才提出他的投資款裡面
    有部分是被上訴人的，這個時候我們才知道有這個人，我們
    統一都是跟徐品淳，因為投資具名是他，所以我們要退款、
    簽和解書也是直接跟徐品淳，我們有跟徐品淳簽退款協議…
    當時律師告訴我們因為和我們簽協議書的並沒有被上訴人，
    所以，我們就是只有跟徐品淳簽。（詳本院卷第94-95頁）
    ，是依證人所述以觀，ALLSPARK公司確未授權上訴人代表公
    司簽立任何認購協議書。
  ㈢再觀上訴人所提出其分別於107年2月12日、同年5月30日與AL
    LSPARK公司所簽署之認購協議書(下稱甲、乙協議書，見原
    審卷第69-75、103-107頁），甲、乙協議書其上所載契約文
    字泰半皆與系爭協議書相符，差異處僅在於甲、乙協議書第
    1條所示認購價格乃每股價格為人民幣2.5元（見原審卷第71
    、104頁），系爭協議書認購價格則為每股價格為人民幣3元
    （見原審卷19頁）；益徵上訴人之認購條件顯較被上訴人為
    優；再觀前揭證人高○○所述，上訴人為公司之投資人，確有
    收受上訴人之投資款且事後與投資人談和解時，亦係與上訴
    人簽立和解書及退款等情，顯見被上訴人主張上訴人係為賺
    取差價，始以個人名義與伊簽署系爭協議書，且承諾願依系
    爭協議書內容與被上訴人履約等語，方符兩造締約真意。又
    系爭協議書其上具名者僅為兩造，則被上訴人主張兩造即為
    系爭協議書之締約主體，應屬可採；上訴人所稱其非契約當
    事人僅為代收投資款云云，尚難採信。復因ALLSPARK公司未
    如系爭協議書第6條退出機制條款約定所示，如期於2018年1
    2月31日掛牌上市，依約上訴人應將系爭投資款返還予被上
    訴人，故被上訴人依系爭協議書，請求上訴人返還系爭投資
    款，洵屬有據。
六、給付無確定期限者，債務人於債權人得請求給付時，經其催
    告而未為給付，自受催告時起，負遲延責任。其經債權人起
    訴而送達訴狀，與催告有同一之效力；又遲延之債務，以支
    付金錢為標的者，債權人得請求依法定利率計算之遲延利息
    ；應付利息之債務，其利率未經約定，亦無法律可據者，週
    年利率為5%，此觀民法第229條第2項、第233條第1項前段、
    第203條規定甚明。被上訴人對上訴人上開請求之債權，核
    屬無確定期限之給付，自應經被上訴人之催告而未為給付，
    上訴人始負遲延責任。被上訴人請求上訴人自起訴狀繕本於
    109年4月10日（見原審卷第35頁）送達之翌日即109年4月11
    日起至清償日止，按年息百分之5計付遲延利息，核無不合
    。
七、綜上所述，被上訴人依系爭協議書約定請求上訴人給付120
    萬元，及自109年4月11日起至清償日止，按年息百分之5計
    付遲延利息，為有理由，應予准許。原審為上訴人敗訴之判
    決，並為准、免假執行之宣告，並無不合。上訴論旨指摘原
    判決不當，求予廢棄改判，為無理由，應駁回上訴。
八、本件事證已臻明確，兩造其餘之攻擊或防禦方法及所用之證
    據，經本院斟酌後，認為均不足以影響本判決之結果，爰不
    逐一論列，附此敘明。
九、據上論結，本件上訴為無理由，爰判決如主文。
中　　華　　民　　國　　110  　年　　11 　月　　10　　日
            民事第三庭     審判長法　官  黃玉清
                                 法　官  許旭聖
                                 法　官  涂秀玲
正本係照原本作成。
不得上訴。
                                 書記官  卓佳儀
　　　　　　　　　　　　　　　　  
中　　華　　民　　國　　110 　年　　11　　月　　10　　日